臺灣高等法院臺中分院刑事判決
111年度上易字第559號
上  訴  人  臺灣南投地方檢察署檢察官
被      告  吳家源



上列上訴人因被告竊盜案件，不服臺灣南投地方法院111年度審
易字第27號中華民國111年5月30日第一審判決（起訴案號：臺灣
南投地方檢察署110年度偵緝字第205、206、207、208號、110年
度偵字第6045號），提起上訴，本院判決如下：
    主  文
原判決關於宣告刑及拘役定應執行刑部分，撤銷。
吳家源經原判決認定犯如其附表各編號「論罪科刑及沒收」欄所
示之罪，均累犯，各處如附表各編號「宣告刑」欄所示之刑。附
表編號一、三、四、五、六所處之刑，應執行拘役壹佰貳拾日，
如易科罰金，以新臺幣壹仟元折算壹日。
    事實及理由
一、本案審判範圍：刑事訴訟法第348條規定：「上訴得對於判
    決之一部為之。對於判決之一部上訴者，其有關係之部分，
    視為亦已上訴。但有關係之部分為無罪、免訴或不受理者，
    不在此限。上訴得明示僅就判決之刑、沒收或保安處分一部
    為之。」而參諸刑事訴訟法第348 條第3 項規定立法理由，
    宣告刑、數罪併罰所定之應執行刑、沒收，倘若符合該條項
    的規定，已得不隨同其犯罪事實，而單獨成為上訴之標的，
    且於上訴人明示僅就刑上訴時，第二審法院即不再就原審法
    院所認定之犯罪事實為審查，而應以原審法院所認定之犯罪
    事實，作為論認原審宣告刑、執行刑及沒收妥適與否的判斷
    基礎。本件檢察官上訴書載明就原審未論累犯部分提起上訴
    ，係僅就原審之量刑一部上訴，依前述說明，本院僅就原審
    判決量刑即宣告刑及拘役定應執行刑妥適與否進行審理，至
    於其他部分，則非本院審查範圍，先予指明。
二、本案據以審查量刑妥適與否之原審所認定犯罪事實、罪名
　㈠犯罪事實：吳家源意圖為自己不法之所有，基於竊盜或加重
    竊盜之犯意，分別於下列時、地為竊盜行為：
　⒈於民國110年7月12日凌晨1時58分許，徒步行經南投縣○○鎮○○
    街00號，見林耀傑所有車牌號碼0000-00號自用小客貨車停
    放於該址前且車門未上鎖，即徒手開啟車門，竊取林耀傑所
    有新臺幣（下同）300元零錢、手機架1個、斜背包1個及鑰
    匙（含遙控器）1串（已發還），得手後離去。
　⒉於110年6月12日18時前某時，行經李丰座位在南投縣○○鄉○○
    路000○0號住宅，見大門未上鎖即侵入上址，徒手竊取李丰
    座所有價值1萬8900元之捷安特腳踏車1台，得手後騎乘腳踏
    車離去。
　⒊於110年5月31日18時10分許，徒步行經南投縣○○鄉○○路000○0
    號之城東宮，徒手竊取放置於神壇旁紙箱內之錢建來所有新
    樂園5號香菸23包（價值共1840元），得手後離去。
　⒋於110年8月16日22時許，前往南投縣○○鄉○○路之○○市場內，
    見許秋梅所有放置於攤位之冰箱門未上鎖，徒手開啟冰箱著
    手行竊，適劉旻霖到場發現，因而未遂，吳家源並立即逃離
    現場。
　⒌於110年8月31日凌晨2時45分許，前往南投縣○○鄉○○路000號
    黎氏蕊經營之越南美食小吃店，徒手竊取泡麵10包、牛肉片
    13盒、餛飩1包、蝦子1包，得手後離去。
　⒍於110年9月7日凌晨2時36分許，再次前往南投縣○○鄉○○路000
    號黎氏蕊所經營之越南美食小吃店，徒手竊取雞蛋2斤、鍋
    子1個，得手後離去。
　㈡所犯罪名：刑法第320條第1項之竊盜罪、第321條第1項第1 
    款之侵入住宅加重竊盜罪、刑法第320條第3項、第1項之竊
    盜未遂罪。
三、刑之加重及減輕
　㈠累犯加重之說明
　⒈法院於審酌被告是否適用累犯規定而加重其刑時，訴訟程序
    上應先由檢察官就前階段被告構成累犯之事實，以及後階段
    應加重其刑之事項，主張並具體指出證明方法後，法院才需
    進行調查與辯論程序，而作為是否加重其刑之裁判基礎。前
    階段構成累犯事實為檢察官之實質舉證責任，後階段加重量
    刑事項為檢察官之說明責任，均應由檢察官分別負主張及具
    體指出證明方法之責，倘檢察官未主張或具體指出證明方法
    時，可認檢察官並不認為被告構成累犯或有加重其刑予以延
    長矯正其惡性此一特別預防之必要，且為貫徹舉證責任之危
    險結果所當然，是法院不予調查，而未論以累犯或依累犯規
    定加重其刑，即難謂有應調查而不予調查之違法。而所謂檢
    察官應就被告累犯加重其刑之事項「具體指出證明方法」，
    係指檢察官應於科刑證據資料調查階段就被告之特別惡性及
    對刑罰反應力薄弱等各節，例如具體指出被告所犯前後數罪
    間，關於前案之性質（故意或過失）、前案徒刑之執行完畢
    情形（有無入監執行完畢、在監行狀及入監執行成效為何、
    是否易科罰金或易服社會勞動〔即易刑執行〕、易刑執行成效
    為何）、再犯之原因、兩罪間之差異（是否同一罪質、重罪
    或輕罪）、主觀犯意所顯現之惡性及其反社會性等各項情狀
    ，俾法院綜合判斷個別被告有無因加重本刑致生所受刑罰超
    過其所應負擔罪責之情形，裁量是否加重其刑，以符合正當
    法律程序及罪刑相當原則之要求（最高法院110年度台上字
    第5660號刑事判決參照）。
　⒉被告前於107年間犯公共危險案件，經判處有期徒刑5月確定
    ，入監執行後，於107年12月23日縮刑期滿執行完畢，有被
    告臺灣高等法院被告前案紀錄表在卷可稽，其於受有期徒刑
    執行完畢後，5年內故意再犯本案有期徒刑以上之罪，就附
    表編號一至六所示之罪，均構成累犯。而檢察官於起訴書已
    記載被告前案科刑執行完畢之情形及請求參酌大法官解釋意
    旨審酌是否加重其刑，公訴檢察官於本院審理時，亦就被告
    構成累犯之前階段事實及後階段應加重其刑之事項，有所主
    張並具體指出證明方法，被告對於其有上開有期徒刑執行完
    畢情形之構成累犯前提事實，於本院審理時亦供承無誤（本
    院卷第88頁），核與上開前案紀錄表一致。本院審酌被告前
    案所犯公共危險罪，與本案竊盜罪犯罪情節與罪名雖不同，
    然漠視法律禁制規範，並無不同，且被告於前案執行完畢中
    期即故意再犯本案多達6罪，足認其刑罰之反應力薄弱，並
    無釋字第775號解釋意旨所指個案應量處最低法定刑，又無
    法適用刑法第59條減輕其刑，而應依此解釋意旨裁量不予加
    重最低本刑之情形（最高法院108年度台上字第338號判決意
    旨參照），爰均依刑法第47條第1項規定，加重其刑。
　㈡被告已著手為附表編號四竊盜行為，惟因遭制止而未竊得任
    何財物，為未遂犯，爰依刑法第25條第2項之規定減輕其刑
    ，並依法先加後減之。
四、本院之判斷：
　㈠原審審理結果，認被告犯如附表各編號所示之罪明確，依法
    論罪科刑，固非無見。惟被告本案行為應構成累犯，業經檢
    察官於本院主張並提出具體證明方法，且經審酌應加重其刑
    ，業如前述，原審未及就被告犯行論以累犯加重，自有未洽
    ，檢察官執此提起上訴為有理由，應由本院將原判決各罪之
    宣告刑及失所依附之定應執行刑部分，均撤銷改判。
　㈡爰審酌被告前有公共危險、竊盜案件經法院論罪科刑之紀錄
    （不含上開構成累犯部分），有臺灣高等法院被告前案紀錄
    表在卷可憑，被告正值壯年，不思以正當途徑獲取所需，圖
    一己之私，恣意竊取或侵入他人住宅竊取財物，缺乏尊重他
    人財產權之觀念，造成他人居家安全受到影響，所為實有不
    該，惟念及被告犯後坦承犯行，且本案所竊如犯罪事實所載
    之物品，大部分為價值非重之物，並衡酌被告本案犯罪手段
    、目的、情節及被告自陳國中肄業之智識程度，之前從事土
    木板模，月入約1萬餘元，無不動產、須扶養中風父親之家
    庭生活、經濟狀況等一切情狀（原審卷第89、90頁；本院卷
    第89頁)，分別量處附表所示之刑，並就附表編號一、三、
    四、五、六所處之刑，諭知易科罰金之折算標準。且就附表
    編號一、三、四、五、六部分，審酌被告此部分所犯5罪，
    各於110年5月至9月各月所犯，有一定間隔，地點在南投縣○
    ○鎮、○○鄉、○○鄉等地、時，犯罪手段與態樣相同、類似，
    同為侵害財產法益，並非侵害不可代替或不可回復性之個人
    法益（參刑事案件量刑及定執行刑參考要點第24、25點) ，
    並參諸刑法第51條第5 款係採限制加重原則，而非累加原則
    之意旨，以及被告犯罪情節、被害人所受財產損失等情況，
    定其應執行刑如主文第2 項所示，並諭知易科
    罰金之折算標準。
據上論斷，應依刑事訴訟法第369 條第1 項前段、第364條、第2
99條第1項前段，判決如主文。　　
本案經檢察官簡汝珊提起公訴，檢察官吳宣憲提起上訴，檢察官
王清杰到庭執行職務。
中　　華　　民　　國　　111 　年　　7 　　月　　28　　日
            刑事第十庭     審判長法　官   陳  宏  卿
                                 法　官   簡  芳  潔
                                 法　官   林  美  玲
以上正本證明與原本無異。
不得上訴。
                                 書記官   趙  郁  涵
　　　　　　　　　　　　　　　　 
中　　華　　民　　國　　111 　年　　7 　　月　　28　　日
附表：
編  號 　　犯罪事實 宣告刑   一 原審犯罪事實欄㈠所載 吳家源犯竊盜罪，處拘役肆拾日，如易科罰金，以新臺幣壹仟元折算壹日。   二 原審犯罪事實欄㈡所載 吳家源犯侵入住宅竊盜罪，處有期徒刑柒月。   三 原審犯罪事實欄㈢所載 吳家源犯竊盜罪，處拘役參拾日，如易科罰金，以新臺幣壹仟元折算壹日。   四 原審犯罪事實欄㈣所載 吳家源犯竊盜未遂罪，處拘役貳拾日，如易科罰金，以新臺幣壹仟元折算壹日。   五 原審犯罪事實欄㈤所載 吳家源犯竊盜罪，處拘役肆拾日，如易科罰金，以新臺幣壹仟元折算壹日。   六 原審犯罪事實欄㈥所載 吳家源犯竊盜罪，處拘役參拾日，如易科罰金，以新臺幣壹仟元折算壹日。